臺灣高雄地方法院刑事裁定　　　　　　　　　　　　九十一年度訴字第二八八五號
　　公　訴　人　臺灣高雄地方法院檢察署檢察官
　　被　　　告　癸○○
右列被告因偽造文書案件，經檢察官提起公訴（九十一年度偵字第九六Ｏ八號、九十
一年度偵字第一七Ｏ七六號），本院裁定如左：
    主  文
檢察官應於本裁定送達後參拾日內，除丁○○部分外，補正足以證明被告有如起訴書
所載之其他犯罪事實及其具體之證據與證明方法。
    理  由
一、按檢察官制度設計，其主要任務之一，即在於作為法律的守護人，除要追訴犯罪
    ，更須保護被告免於警察濫權，以司法屬性控制警察之偵查活動，此由刑事訴訟
    法第二條第一項明訂「實施刑事訴訟之公務員，就該管案件，應於被告有利及不
    利之情形，一律注意。」，即可窺知。再「檢察官因告訴、告發、自首或其他情
    事知有犯罪嫌疑者，應即開始偵查」，亦為刑事訴訟法第二百二十八條第一項所
    明訂，是我國刑事訴訟制度係以檢察官為偵查主體，應屬無疑，而檢察官既身為
    偵查主體，其於偵查程序即應擔負二大職責，其一為篩漏案件，其二為蒐集並保
    全證據，若檢察官無法達成「篩漏」及「蒐集並保全證據」之職責，而使案件逕
    行進入複雜之審判程序，非但整個刑事訴訟制度即可能因此種案件進入審判程序
    而拖垮，且對於被告而言，亦因無法知悉檢察官所據以起訴之具體內容及證據之
    所在，而導致其無法行使防禦權，此亦無異剝奪被告在憲法上之訴訟權利，是我
    國九十一年六月五日新修正之刑事訴訟法第一百六十一條第二項即明訂「法院於
    第一次審判期日前，認為檢察官指出之證明方法顯不足認定被告有成立犯罪之可
    能時，應以裁定定期通知檢察官補正。」以避免檢察官怠於負擔其所應負之上述
    二職責，合先敘明。
二、次按，起訴書應記載犯罪事實及證據並所犯法條；檢察官就被告犯罪事實，應負
    舉證責任，並指出證明之方法。法院於第一次審判期日前，認為檢察官指出之證
    明方法顯不足認定被告有成立犯罪之可能時，應以裁定定期通知檢察官補正；逾
    期未補正者，得以裁定駁回起訴。刑事訴訟法第二百六十四條第一項第二款及第
    一百六十一條第一項、第二項分別定有明文。另按為貫徹無罪推定原則，檢察官
    對於被告之犯罪事實，應負實質舉證責任。刑事訴訟法修正後第一百六十一條第
    一項規定「檢察官就被告犯罪事實，應負舉證責任，並指出證明之方法」，明訂
    檢察官舉證責任之內涵，除應盡「提出證據」之形式舉證責任（參照本法修正前
    增訂第一百六十三條之立法理由謂「如認檢察官有舉證責任，但其舉證，仍以使
    法院得有合理的可疑之程度為已足，如檢察官提出之證據，已足使法院得有合理
    的可疑，其形式的舉證責任已盡…，」）外，尚應「指出其證明之方法」，用以
    說服法院，使法官「確信」被告犯罪構成事實之存在。此「指出其證明之方法」
    ，應包括指出調查之途徑，與待證事實之關聯及證據之證明力等事項。同條第二
    、三、四項，乃新增法院對起訴之審查機制及裁定駁回起訴之效力，以有效督促
    檢察官善盡實質舉證責任，藉免濫行起訴，最高法院九十一年度第四次刑庭會議
    決議亦著有明文。
三、再按被告之自白，不得作為有罪判決之唯一證據，仍應調查其他必要之證據，以
    察其是否與事實相符。刑事訴訟法第一百五十六條第二項定有明文。復按共同被
    告所為不利於己之供述，固得採為其他共同被告犯罪之證據，惟此項不利之供述
    ，仍應調查其他必要之證據，以察其是否與事實相符，自難專憑此項供述，為其
    他共同被告犯罪事實之認定。亦即仍須有補強證據以擔保該共同被告自白之真實
    性，始得採為論罪之依據。而所謂補強證據，則指除該共同被告不利於己之陳述
    外，其他足以證明該陳述之事實確具有相當程度真實性之證據而言，雖所補強者
    ，非以事實之全部為必要，但亦須因補強證據與該項陳述之相互利用，足使犯罪
    最高法院八十八年度台上字第五七二九號判決亦著有明文。
四、本件起訴書犯罪事實欄記載：「被告癸○○自民國九十年五月二十日起，以月薪
    （新台幣）一萬五千元受僱於王雲忠，其與王雲忠、蔡智全等三人共同基於犯意
    聯絡（王雲忠、蔡智全二人另行起訴），由王雲忠、蔡智全提供經其二人變造之
    身分證資料及盜刻之印章，由癸○○與蔡智全持以在各電信公司之行動電話申請
    書上，偽以該客戶名義填寫資料並蓋用該偽刻之印章，向泛亞電信股份有限公司
    、和信電信股份有限公司、遠傳電信股份有限公司、台灣大哥大電信股份有限公
    司申辦行動電話門號加手機專案，獲取手機及門號，王雲忠再以每支手機一千二
    百元至二千四百元不等之價格轉給台南陽豪通信公司許懷章圖利，所申請之門號
    則以一千五百元賣給他人牟利，使用者因該門號非以其名義申請，故於使用後均
    不繳納該筆費用，致電信公司亦無法催討而受有損害，嗣於同年五月二十七日，
    癸○○持蔡智全交予之「丁○○」身分證，至高雄市○○○路二三八號一樓之遠
    傳電信股份有限公司，偽稱為「丁○○」本人，申請丁○○遭停話之行動電話門
    號復話時，為警查獲，並扣得「丁○○」身分證乙枚。」等語，證據及所犯法條
    欄則僅載明：「一、訊據被告癸○○矢口否認犯行，辯稱：伊只負責送件，不知
    是冒名，資料是王雲忠拿給伊，王雲忠沒有說資料來源，伊不知道這件事云云。
    經查：上情業據被告癸○○於警訊中坦承不諱，核與證人吳明憲證述情節相符，
    且經同案被告蔡智全及被害人丁○○、卯○○、甲○○、宇○○、寅○○、Ａ○
    ○、朱思奇、黃○○、丙○○、地○○、天○○、戊○○、亥○○、丑○○、子
    ○○、乙○○、申○○、壬○○、戌○○、辰○○、辛○○、宙○○○、己○○
    、未○○、巳○○、酉○○、庚○○、玄○○、午○○等人於警訊中指訴明確，
    復有丁○○身分證乙枚及偽以丁○○名義書立之和信電訊直接轉帳繳款授權書、
    申請表、委託書，遠傳電信股份有限公司代理付款授權書等在卷足憑，事證明確
    ，被告犯嫌應堪認定。二、核被告所為，係犯刑法第二百十六條、第二百十二條
    、第二百十條及同法第三百三十九條第一項之罪嫌，被告變造特種文書之低度行
    為應為行使變造特種文書之高度行為所吸收，不另論罪，僅依行使變造特種文書
    論處；又其偽造印章與偽造署押係偽造私文書之階段行為，偽造私文書則係行使
    偽造文書之低度行為，均不另論罪，應依行使偽造私文書罪論處。又其所犯三罪
    間，有方法結果之牽連關係，請依刑法第五十五條之規定，從一重之行使偽造私
    文書罪處斷。又被告與王雲忠、蔡智全三人相互間有犯意聯絡及行為分擔，請論
    以共同正犯。」等語。惟被告癸○○除曾自白偽以被害人丁○○名義申請行動電
    話門號外，並未曾自承其自九十一年五月二十日起至同年五月二十七日間，有與
    王雲忠、蔡志全基於共同犯意聯絡而為公訴意旨所述之其他犯行，且被告癸○○
    自九十一年五月二十日至五月二十七日間，究與王雲忠、蔡志全對於何種態樣犯
    罪行為有犯意之聯絡、行為之分擔？若有，造成何人被害？有何具體之人證或物
    證可資證明？該具體之人證或物證究係為何？公訴人並未明確指明，況公訴人所
    列之被害人，除丁○○外，均無一人具體指摘係透過被告癸○○申辦門號、手機
    而遭騙，且其中如被害人丙○○、子○○、乙○○、申○○、壬○○、酉○○均
    係於九十年四月底或五月初於台南市之大潤發量販店申辦門號時遭騙申辦手機，
    而此時被告癸○○尚未受僱於王雲忠，則此等被害人之證述究係指述被告癸○○
    之「何種犯罪事實」明確？又公訴意旨所列之被害人天○○更於警訊中陳述：伊
    係同意其弟陳重地使用伊之身分證申辦行動電話，則公訴意旨又如何以該人之陳
    述，來認定該被害人指述被告癸○○之「何種犯罪事實」？至公訴意旨所載之其
    餘被害人雖於警訊中均有：遭冒名申請行動電話之陳述，惟公訴人又如何依渠等
    之指述來認定被告癸○○之「何種犯罪事實」？又王雲忠、蔡志全雖曾於警訊中
    自白，惟除蔡志全曾自白被告癸○○為其填寫過申請書外，其二人並未曾自白有
    與被告癸○○有犯意聯絡、行為分擔為何種犯罪行為，王雲忠尚且於警訊中否認
    有交付被告祝尊和證件，並要求與被告癸○○對質之陳述（見高市警新分刑字第
    九八Ｏ六號警卷），是公訴人除對於被告偽以被害人丁○○之名義申請行動電話
    之犯行，據以指明證明方法外，對於被告癸○○究尚有何其他具體犯行，本院審
    閱全卷後仍難窺知公訴人所據以認定之其他犯罪事實及其所得認定之證據究竟為
    何？故參以前揭所述，公訴人並未達成其所應盡對於案件之「篩漏」及「蒐集並
    保全證據」之職責，即其未盡法律所賦予公訴人之實質舉證責任，應可認定。又
    為避免公訴事實始終處於浮動之狀態，而有損於被告防禦權之被告人權保障之考
    量，公訴人自須儘速補正相關證據資料，指出證明方法，即具體指出依何證人證
    言、物證、書證，得認定何被告自九十年五月二十日至九十年五月二十七日間，
    除被告祝遵偽以被害人丁○○名義申請行動電話門號外，尚有何其他實際之犯罪
    態樣，爰定補正期間為三十日，以利訴訟之儘速終結，附此敘明。
五、據上論斷，依刑事訴訟法第一百六十一條第二項，裁定如主文。
中      華      民      國    九十一    年     十一     月      四      日
                                      臺灣高雄地方法院刑事第二庭
                                          法  官  吳  志  豪
右正本證明與原本無異。
如不服本裁定，應於送達後五日內，向本院提出抗告狀。
          書記官  邱  秋  珍
中      華      民      國    九十一    年     十一     月      六      日
